【裁判字號】    92,交訴,3
【裁判日期】    920718
【裁判案由】    過失傷害
【裁判全文】
臺灣臺中地方法院刑事判決                            九十二年度交訴字第三號
    公  訴  人  臺灣臺中地方法院檢察署檢察官
    被      告  甲○○
右列被告因過失傷害等案件，經檢察官提起公訴（九十一年度偵字第一四九六八、第
一八八七七號），本院判決如左：
    主  文
甲○○從事業務之人，因業務上之過失傷害人，處有期徒刑陸月。又駕駛動力交通工
具肇事，致人受傷而逃逸，處有期徒刑柒月。應執行刑有期徒刑壹年。
    事  實
一、甲○○係土木工程包商，駕駛車牌號碼ＳＡ─七九三號大貨車施作工程為其附隨
    業務，於民國九十一年二月四日凌晨二時許，駕駛車牌號碼ＳＡ─七九三號大貨
    車沿台中市○○路往市區方向行駛，行經自由路四段與旱溪西路口時，應注意汽
    車行駛至交岔路口應遵守燈光號誌，且駕駛人應注意車前狀況，並隨時採取必要
    之安全措施。且依當時天候晴、夜間有照明、路面乾燥無缺陷、無障礙物以及視
    距良好之情況，亦無不能注意之情事，竟疏於注意及此，擅闖紅燈貿然行駛，適
    有乙○○駕駛車牌號碼ＲＡ─九二０一號自小客車，內搭載丈夫丁○○、兒子丙○○，由旱溪西路往南投市方向行駛，行經該處，遭甲○○所駕之大貨車擦撞。
    致乙○○因此受有右肩、右腰、右頸、前胸多處挫傷之傷害，致丁○○受有腹部
    鈍傷併肝肚膽撕裂傷、內出血、臉部撕裂傷之傷害，致丙○○受有左手第三掌骨
    骨折之傷害。甲○○於肇事後竟未下車察看，反而駕車逃逸，經乙○○記下車牌
    號碼並託路人代為報案，而查獲上情。
二、案經乙○○、丁○○、丙○○訴由台中市警察局第三分局報請臺灣臺中地方法院
    檢察署檢察官偵查起訴。
    理  由
一、訊據被告甲○○故坦承該肇事之大貨車為其所有，惟矢口否認有右揭犯行，辯稱
    ：車子不是伊開的，是一位小工開的，所以伊不知車禍發生之情形，目前找不到
    該人，伊願意負責云云。惟查：
（一）右揭被告駕駛車輛擅闖紅燈且肇事後逃逸之事實，業據告訴人乙○○、丁○○
      、丙○○於警詢及偵查中指訴甚詳，並有台中市○○○道路交通事故調查報告
      表一份、診斷證明書三紙、汽車毀損及現場照片六張附卷可稽。
（二）被告先於警詢時供稱係伊雇用之工人「阿德」，於二月三日下午十七時許，自
      行將大貨車開走致發生車禍，伊不知「阿德」之姓名年籍資料（見九十一年度
      偵字第一四九六八號卷第六頁反面至第七頁）。後又於檢察官偵查時辯稱，二
      月三日下午四時許，朋友阿德向我借車去載鋼筋，晚上八點多他還沒回來我就
      回家了，第二天早上七點多我去工地，發現車已停在工地，車也撞壞，但找不
      到「阿德」了等語（見九十一年度偵字第一四九六八號卷第三十二頁），前後
      辯詞不一，已有瑕疵。且被告於歷次偵審中屢稱無法尋獲「阿德」，亦未查知
      其年籍資料等語，然若「阿德」係朋友當應知悉其姓名，若「阿德」係所雇用
      之工人，理應發放薪資怎無登載其姓名年籍之資料，又茍本件車禍果真係「阿
      德」肇事所引起，被告理應積極尋找「阿德」向其追償，或主動向警報案請警
      協助尋找，豈會在警察向其查詢調查時反遲不到案說明，從而被告僅空言推託
      卸責，顯與常情有違，是其所辯，委無足採。該貨車既係被告為其施作工程需
      要而購買，且在其持有當中，被告既無法舉證證明其曾交付何人使用，且依該
      車根本沒有行車執照之情，被告應係自己駕駛該車，被告雖於偵查中舉出證人
      黃全福證明借車之情，惟該證人亦無法證明有「阿德」其人。且其所證稱：去
      被告家住了兩天，九十一年二月三日大家十二點多才去睡，第二天早上七點多
      被告還在睡覺云云，縱認屬實，亦不能做為被告之不在場證明。故當時之駕車
      者為被告當可認定。
（三）按汽車駕駛時，駕駛人應注意車前狀況，並隨時採取必要之安全措施；又駕駛
      人應注意汽車行駛至交岔路口應遵守燈光號誌，道路交通安全規則第九十四條
      第三項、第一百零二條第一項第一款分別定有明文。被告駕車自應注意上述道
      路交通安全規定，且依其天後晴、光線明亮、路面平坦無障礙、視距良好等情
      ，無不能注意之事由，竟疏不注意為之，擅闖紅燈貿然行駛，以致肇事，致告
      訴人三人受傷，被告顯有過失，且被告之過失行為與告訴人三人所受傷害間，
      有相當因果關係。又刑法第一百八十五條之四之肇事逃逸罪，以駕駛動力交通
      工具肇事，有致人死傷而逃逸之事實，為其構成要件，不以行為人明知被害人
      有死傷情形為必要，亦不以被害人為無自救能力人為必要（最高法院九十一年
      台上字第一三七號、九十年台上字第六七八六號判決意旨參照），至肇事者是
      否有遺棄之故意，其離去之原因為何，則非所問（最高法院九十年台上字第二
      一九一號判決意旨參照），考其立法目的即在促使駕駛人於肇事後能對被害人
      即時救護，以減少死傷。是被告駕駛大貨車肇事，致告訴人三人受有傷害，卻
      未下車予以必要之救護，反駕車離去，其確有肇事逃逸之犯行，至為灼然。綜
      上所述，本件事證明確，被告犯行堪以認定。
二、被告為土木工程包商，其駕車載運砂石施作工程，駕駛為其附隨業務，其於駕車
    時因過失傷害人，核其所為係犯刑法第二百八十四條第二項之業務過失傷害罪、
    第一百八十五條之四之肇事逃逸罪。其以一個過失行為致告訴人三人受傷，為一
    行為觸犯三個業務過失傷害罪名，為想像競合犯，應從一重之業務過失傷害罪處
    斷。被告所犯上開二罪，犯意各別，罪名互異，應予分論併罰。爰審酌被告之素
    行、過失程度、害人所受傷勢及損害、肇事後棄被害人於不顧、犯後仍飾詞否認
    犯行，以及迄今尚未與被害人達成民事和解等一切情狀，量處如主文所示之刑，
    並定其應執行之刑。
據上論斷，應依刑事訴訟法第二百九十九條第一項前段，刑法第二百八十四條第二項
前段、第一百八十五條之四、第五十五條、第五十一條第五款，罰金罰鍰提高標準條
例第一條前段判決如主文。
中      華      民      國      九十二      年      七      月    十八  日
                                      臺灣臺中地方法院交通法庭
                                          法  官 王靜秋
右正本證明與原本無異。
如不服本判決，應於判決送達後十日內，向本院提出上訴狀。
                                          書記官
中      華      民      國      九十二      年      七      月    十八  日
附錄論罪科刑法條
刑法第二百八十四條第二項
    從事業務之人，因業務上之過失傷害人者，處一年以下有期徒刑、拘役或一千元
  以下罰金，致重傷者，處三年以下有期徒刑、拘役或二千元以下罰金。
刑法第一百八十五條之四
駕駛動力交通工具肇事，致人死傷而逃逸者，處六月以上五年以下有期徒刑。


司法院資訊處製作；財團法人民間司法改革基金會備份。
